【裁判字號】    89,上易,849
【裁判日期】    890929
【裁判案由】    詐欺
【裁判全文】
臺灣高等法院高雄分院刑事判決                 八十九年度上易字第八四九號
    上訴人  台灣高雄地方法院檢察署檢察官
    被  告  乙○○
右上訴人因被告詐欺案件，不服台灣高雄地方法院八十八年度易更字第一一號中華民
國八十九年二月十一日第一審判決（起訴案號：台灣高雄地方法院檢察署八十八年度
偵字第一七七九四號），提起上訴，本院判決如左：
    主  文
上訴駁回。
    事實及理由
一、本案經本院審理結果，認第一審判決認事用法及量刑均無不當，應予維持，並引
    用第一審判決書記載之事實、證據及理由。（如附件。惟被告八十一年間因妨害
    風化、過失傷害等案件，經合併刑期為有期徒刑三年，於八十一年九月二十四日
    刑期起算，八十二年七月八日假釋交付保護管束，經縮短刑期期滿日期為八十三
    年九月七日，原判決記載刑期期滿日期為八十三年九月二十三日，應予更正）。
二、檢察官上訴意旨循告訴人聲請上訴之理由，以被告尚未與告訴人達成民事和解，
    反而惡行惡狀，率三名不知名之男子，欲砸毀告訴人所有五八六號計程車云云。
    惟查，原審已審酌被告犯罪所生之危害，尚未賠償告訴人之損害，及被告未真心
    悔改等一切情狀，量處有期徒刑四月，尚稱妥適。本件檢察官之上訴為無理由，
    應予駁回。
三、據上論斷，應依刑事訴訟法第三百六十八條、第三百七十三條，判決如主文。
本案經檢察官郭振昌到庭執行職務。
中    華    民    國     八十九     年       九       月    二十九  日
                              臺灣高等法院高雄分院刑事第二庭
                                  審判長法官  莊秋桃
                                        法官  曾玉英
                                        法官  邱永貴
右正本證明與原本無異。
不得上訴。
                                      書記官  周能智
中    華    民    國     八十九     年       九       月    三十    日
本件論罪科刑法條：
刑法第三百三十九條第一項第二項
意圖為自己或第三人不法之所有，以詐術使人將本人或第三人之物交付者，處五年以
下有期徒刑、拘役或科或併科一千元以下罰金。
以前項方法得財產上不法之利益或使第三人得之者，亦同。
                                                                     Ｊ
臺灣高雄地方法院刑事判決              八十八年度易更字第一一號
    公  訴  人  臺灣高雄地方法院檢察署檢察官
    被      告  乙○○  男三十八歲( 民國○○年○月○○○日生)
                        住高雄縣美濃鎮○○街六一號
                        身分證統一編號：Ｓ一二一九四九一號
右列被告因詐欺案件，經檢察官提起公訴（八十八年度偵字第一七七九四號）本院判
決如左：
      主  文
乙○○以詐術得財產上不法之利益，累犯，處有期徒刑肆月。
      事  實
一、乙○○曾於民國（下同）八十一年間因妨害風化、過失傷害等案件，經法院合併
    判處有期徒刑三年，於八十一年九月二十四日刑期起算，指揮書執行完畢日期八
    十三年九月二十三日。嗣於八十二年八月三日假釋交付保護管束，至八十三年九
    月二十三日保護管束期滿未經撤銷假釋視為刑期執行完畢，猶不知悔改。緣乙○
    ○前於八十六年八月三日、八十六年十二月十六日及八十七年七月二十二日，連
    續向立陽交通股份有限公司（下稱立陽公司）、國民小客車租賃有限公司（下稱
    國民公司）及現有交通有限公司（下稱：現有公司）均以租用計程車營業為藉口
    ，連續向上揭公司詐騙計程車三部得手供已使用（以上詐欺取財案件已經本院八
    十七年度易字第六五七一號案件判處乙○○有期徒刑七月，並經台灣高等法院高
    雄分院八十八年度上易字第七七０號案件駁回乙○○上訴確定）。詎乙○○另行
    起意，於前揭詐欺取財案件一審判決後之八十八年三月三十一日，至設於高雄市
    ○○路一四六巷二十號甲○○經營之立陽公司，先行租用車號ＺＥ－二七一號計
    程車營業，約定每日租金新台幣（下同）六百元，乙○○並即交付七千元押租金
    。嗣於同年四月十二日，乙○○以該ＺＥ二七一號計程車不慎撞損為由，要求甲
    ○○改換其他車輛使用，並保證負責修復ＺＥ－二七一號汽車，致甲○○陷於錯
    誤，同意以每日租金六百元之弋價，改調車號ＹＢ－九二０號計程車供乙○○營
    業使用。詎乙○○竟起意意圖為自己不法利益之犯意，自四月十二日取得該ＹＢ
    －九二０號計程車後，即拒不繳付車租，並自此人車不知去向，迄至八十八年七
    月九日乙○○始行將ＹＢ－九二０號汽車歸還甲○○，但車租仍拒不給付，計取
    得相當於租金之不法利益五萬三千四百元，至此甲○○始知受騙。
二、案經甲○○訴由台灣高雄地方法院檢察署檢察官偵查起訴。
      理  由
一、訊據被告乙○○對右揭租用ＹＢ－九二０號計程車，但拒付車租計積欠告訴人甲
    ○○租金五萬三千四百元之事實俱認屬實，但矢口否認詐欺得利犯行，辯稱：該
    ＹＢ－九二０號汽車因不慎在四月底某日出車禍撞毀，因沒錢修理，直拖延至六
    月底始修復，並在七月九日將車還給告訴人，伊不是存心賴付車租云云。惟查：
    (一)右開事實業據告訴人甲○○指訴綦詳，並有租車契約書乙紙在卷足佐，核與被
      告承認未付租金之事實部分相符，告訴意旨信而有徵應屬可採。次查，依一般
      租賃計程車業界慣例，車租恆需每三日，至多不逾一週即結算一次，此據被告
      知悉並自陳在卷，但被告於取得ＹＢ－九二０汽車後即逃匿無，將近三個月
      期間始終未與車主有任何聯繫；何況被告既以承租計程車營業，應有相當之收
      入，理應自每日營業收入依約繳付租金，但被告卻置租金債務於不顧，益證皮
      告自始即有以佯稱租車輛為由，致告訴人陷於錯誤租與車輛後，被告則遂行其
      詐得相當於車租之不法利益犯行，已至為彰顯，被告前述所辯，無非卸責之詞
      不足採信。
    (二)又查被告雖一再稱：係因該ＹＢ－九二０號汽車在四月底撞毀，遲至六月底始
      籌到錢修車云云，但未據被告舉出實證以圓其說；退一步言，縱認有修車必要
      ，被告亦應將實情稟知車主以資因應，被告捨此而弗為，所辯不足採信。
    (三)末按刑法所謂之連續犯，須基於概括犯意，連續數行為而犯同一罪名者始是當
      之。而所謂同一罪名，係指觸犯構成犯罪要件相同之罪名而言，業經司法院大
      法官會議釋字第一五二號解釋在案。茲查本件公訴人認被告係犯刑法第三百三
      十九條第二項詐欺得利罪名，此與前案台灣高等法院高雄分院八十八年度上易
      字第七七０號確定判決（即本院八十七年度交易字第六五七一號案件）依刑法
      第三百三十九條第一項之詐欺取財罪名判決，此二罪名間不論在犯罪構成要件
      或公訴人選擇為起訴目的，均不相同，自無構成連續犯要件。何況，本件犯罪
      時點係在八十八年四月十二日，而前案八十七年度易字第六五七一號早在三月
      十八日已經宣示，而被告復自陳係因無適當工作且須籌錢修復前述ＺＥ－二七
      一汽車，始再另行租用ＹＢ－九二０號汽車，此經被告審判時供承在卷，益證
      被告顯係另起犯意無疑。被告於此所辯稱渠均係以相同手法租車不付租金，本
      案已經前案（八十七年度易字第六五七一號）確定判決效力遮斷，應為免訴判
      決云云，容無足採。
    綜上所述，本件事證已經明確，被告犯行洵堪認定。
二、核被告所為，係犯刑法第三百三十九條第二項之詐欺得利罪。被告曾於八十一年
    間因犯妨害風化、過失傷害等案件，經法院合併判處有期徒刑三年，於八十一年
    九月二十四日刑期起算，八十二年八月三日假釋交付保護管束，至指揮書執行完
    畢日期八十三年九月二十三日保護管束期滿未經撤銷假釋，視為刑之執行完畢，
    此有本院被告全國前案紀錄表及台灣高雄地方法院檢察署刑案資料查註紀錄表可
    稽，被告於刑之執行完畢後，五年內再犯本件有期徒刑以上之罪，應依累犯規定
    加重其刑。爰審酌被告之品行（有多次前科，素行非端）、為一己之慾竟詐騙得
    利，侵害他人之財產權、犯罪所生之損害、情節之輕重、其迄今尚未與告訴人達
    成賠償和解及犯後猶否認犯罪，難認已真心悔改，再參酌被告已因前載八十七年
    度易字第六五七一號案件入監執行等一切情狀，爰酌情量處如主文所示之刑。
據上論斷，應依刑事訴訟法第二百二十九條第一項前段、刑法第三百三十九條第二項
、第四十七條，罰金罰鍰提高標準條例第一條前段，判決如主文。
中    華    民    國    八十九    年      二      月        十一        日
                                  台灣高雄地方法院刑事第一庭
                                      法  官    朱  盈  吉
右為正本，係照原本作成。
如不服本判決，應於送達後十日內，向本院提出上訴狀。
                                      書記官    黃  國  忠
中    華    民    國    八十九    年      三      月       三十一       日


司法院資訊處製作；財團法人民間司法改革基金會備份。
